臺灣臺南地方法院刑事判決　　　　　　94年度交簡上字第34號
上　訴　人　臺灣台南地方法院檢察署檢察官
被　　　告　丙○○
上列被告因過失傷害案件，不服本院中華民國94年1月31日第一
審判決（93年度交簡字第1566號，原聲簡易判決處刑案號：台灣
台南地方法院檢察署93年度偵字第4234號），提起上訴，本院判
決如下：
    主  文
上訴駁回。
    事  實
一、丙○○於民國九十二年十一月二十日晚間十一時三十分許，
    無駕駛執照而駕駛車號ＸＳＤ－０七二號重型機車，沿路面
    上劃設有「停」標字之臺南市○○路○段一七一巷十九弄，
    由東向西方向行駛，途經無號誌設施之該路與育德路交岔路
    口時，理應注意「停」標字用以指示車輛至此必須停車再開
    ，並讓幹道車先行，另亦需注意車輛行駛時，駕駛人應注意
    車前狀況，並隨時採取必要之安全措施。又依當時天候晴朗
    、夜間有照明、路面乾燥無缺陷或障礙物、視距良好等情形
    以觀，客觀上亦無不能注意之情事，其竟疏於注意車前狀況
    ，且疏未注意停車再開，並讓幹道車先行，即貿然通過該路
    口。適有丁○○騎乘車號ＷＨＧ－一０一號輕型機車，沿路
    面劃設有「慢」字之前述育德路，由南往北方向，同時行經
    該路口，亦疏未注意「慢」字用以警告車輛駕駛人應減速慢
    行，並應注意車前狀況，隨時採取必要之安全措施，即貿然
    通過該路口，二車因而發生碰撞，造成丁○○受有右股骨骨
    折之傷害。
二、案經丁○○訴請臺南市警察局第五分局報請臺灣臺南地方法
    院檢察署檢察官聲請簡易判決處刑。
    理  由
一、訊據被告對發生上開車禍，其亦有過失並不否認，惟辯稱；
    當天剛好附近有花園夜市，人車很多，我已經靠邊看沒有車
    才慢慢騎過去，不是沒有看就騎過去，但是證人告訴我告訴
    人騎車沒有看前面，也是騎很快，騎到路中間時還回頭看，
    但回過來已經來不及，告訴人本來要煞車反而加油門，所以
    ，雖然我有錯，但告訴人也有錯，爰審判決並未過輕等情。
二、本件主要爭點在於：告訴人是否要到路中間時，本來回頭看
    ，轉過頭時，因為太緊張，原本要煞車，結果反而踩油門，
    因而造成車禍？被告原本聲請傳喚目擊證人甲○○，經本院
    傳喚未著後，被告已同意依現有證據審判，不必再予傳喚，
    捨棄該人證，並同意以證人甲○○之警詢證言筆錄為證據，
    本院審酌該證言筆錄作成時之情況，並無任何異常情事，依
    刑事訴訟法第一百五十九條之五第一項規定，證人甲○○之
    警詢證言筆錄，自得為證據，合先敘明。
三、經查，前開犯罪事實有(一)被告丙○○於臺灣臺南地方法院檢
    察署檢察官偵查中及本院審理時之自白（偵查卷第六頁、第
    二十一頁及本院審判筆錄）；(二)告訴人丁○○於警詢、偵訊
 　 中之指訴（警卷第三頁、偵查卷第七頁）；(三)目擊證人甲○
    ○於警詢中之陳述（警卷第六頁反面），及(四)卷附奇美醫學
　  中心診斷證明書一份、道路交通事故現場圖、道路交通事故
    調查報告表(一)(二)各一份、現場照片十九張（警卷第八頁至第
　　第二十四頁、偵查卷第十五頁至第十六頁）在卷可證，核相
 　 符合。而本件經臺灣省臺南區車輛行車事故鑑定委員會九十
    三年三月十九日南鑑字第九三００三七號函附之鑑定意見書
    、臺灣省車輛行車事故覆議鑑定委員會九十三年七月七日府
    覆議字第九三一０五三一號函均認為被告無照駕駛重機車，
    行經無號誌岔路口，未依標線「停」指示，停車再開，讓幹
    道先行，為肇事主因，告訴人駕駛輕機車，行經無號誌岔路
    口，未依標線「慢」指示，減速慢行，未注意車前狀況，為
    肇事次因。
四、被告雖為上開辯解，然查：
（一）被告於警詢時已供稱：看見對方車就被撞上（不及反應）
      等情（警卷第四、五頁背面），偵查時又供稱：因為我已
      駛到雙黃線上，才看到告訴人的車子等情（偵查卷第二十
      一頁），顯示被告在岔路口時，並未看見告訴人的機車，
      而由卷附之道路交通事故現場圖，可知育德路（南北向）
      與西門路四段一七一巷十九弄（東西向）之岔路口，係呈
      九十度之交叉路口，再看道路交通事故現場蒐證照片，亦
      顯示由西門路四段一七一巷十九弄欲左彎至育德路口往南
      ，因巷口兩側之建築物阻擋，視線無法通觀育德路之左右
      兩方人車，育德路上之人車更難看到該巷口內是否有車，
      尤其在深夜時分（警卷第十五至十七頁之照片編號一至七
      部分），此所以該巷口地面有「停」之標示，及育德路上
      有「慢」之標示之用意所在。若被告確於該巷口停車觀看
      育德路之往來行車，以育德路之路燈照明狀況，及育德路
      直線的方向，被告不可能未見到告訴人所騎之機車，可見
      被告於警詢及偵查中所供未見到告訴人機車情，應是實情
      ，其於本院所辯有在缺口等過馬路，等車子少一點時，才
      過馬路等情，與當時之事實不符合，不過事後卸責之詞，
      尚不可採信。
（二）目擊證人甲○○於警詢時之證言筆錄並未提及告訴人轉頭
      未看前面一時緊張才與被告發生車禍之情事（警卷第六頁
      及背面），而被告於警詢及偵查時亦從未提及上開狀況，
      被告於警詢及偵查時均已被告知得保持緘默之權利，仍有
      所辯解，則對此部分緘默之事實，自可作為證據，是被告
      於九十三年七月七日之行車事故覆議鑑定結果出來之後，
      才於九十三年八月三日偵查時提及告訴人當時正在看別處
      ，轉頭看到我的車，一時緊張車子才失控等情，顯然與被
      告之前之供述不一致，若被告早已知此事，必然提出抗辯
      ，不可能延遲提出，被告此部分辯解，既無事證支持，又
      是覆議結果出現後始提出，極為可疑，尚不足採。。
（三）本件被告之機車前菜籃及前車蓋受損，告訴人機車之前踏
      板受損，告訴人之右股骨骨折，已經被告及告訴人陳述在
      卷，並有兩輛機車首損照片及診斷證明書附卷可稽（警卷
      第十九至第二十四頁、第八頁），可以肯定係被告之機車
      車頭撞及告訴人機車之右踏板，以當時被告係自巷口左彎
      至育德路，而告訴人係在育德路上直行，被告之機車正前
      面撞到告訴人機車右踏板靠機車中間部分，再比對當時巷
      口與育德路之狀況呈九十度交叉，及當時已經夜間十一時
      三十分左右，應係被告之機車突然出現巷口，撞擊告訴人
      之機車，可以得知被告並無停車再開，所辯與常理不符，
      不足採信。。
五、綜上所述，本件事證已明，被告所辯均係事後卸責之詞，不
    足採信，被告犯行已堪認定。
六、核被告所為，係犯刑法第二百八十四條第一項之過失傷害罪
    。原審以被告罪證明確，依刑事訴訟法第四百四十九條第一
　　項前段、第四百五十四條第二項，刑法第二百八十四條第一
  　項前段、第四十一條第一項前段，道路交通管理處罰條例第
　　八十六條第一項，罰金罰鍰提高標準條例第一條前段、第二
　  條，逕以簡易判決處刑量處被告拘役五十九日，併諭知易科
    罰金之折算標準。本院核其認事用法，均無不當，量刑亦稱
    妥適，雖被告自警訊、偵查及本院審理時態度不佳，多所辯
    解並以情緒性之言詞攻擊告訴人，不過被告始終承認自己有
    錯，且於審理期日已能集中其陳述於辯解事由，雖所有不是
    ，但與無理取鬧尚有不同，凡此亦非於本院審理時始新發生
    之事由，既經原審審酌，尚無不當，檢察官上訴意旨以原審
    量刑過輕，指摘原判決不當，尚無理由，應予駁回。
據上論斷，應依刑事訴訟法第三百六十八條，判決如主文。
本案本案經檢察官乙○○到庭執行職務。
中　　華　　民　　國　　94　　年　　6　　月　　27 　　日
　　　　　　　刑事第一庭審判長法　官 　 宋  明  中
                              法　官    林  欣  玲
                              法　官    王  慧  娟
以上正本證明與原本無異。
本件不得上訴。
　　　　　　　　　　　　　　　書記官    王  惠  珠
中　　華　　民　　國　　94　　年　　6　　月　　27 　　日
附錄論罪科刑實體法條文：
中華民國刑法第284條
因過失傷害人者，處六月以下有期徒刑、拘役或五百元以下罰金
，致重傷者，處一年以下有期徒刑、拘役或五百元以下罰金。
從事業務之人，因業務上之過失傷害人者，處一年以下有期徒刑
、拘役或一千元以下罰金，致重傷者，處三年以下有期徒刑、拘
役或二千元以下罰金。
